【裁判字號】    90,易,1296
【裁判日期】    900430
【裁判案由】    違反臺灣地區與大陸地區人民關係條例
【裁判全文】
臺灣高雄地方法院刑事判決                          九十年度易字第一二九六號
    公訴人  臺灣高雄地方法院檢察署檢察官
    被  告  甲○○
右列被告因違反臺灣地區與大陸地區人民關係條例案件，經檢察官提起公訴（九十年
度偵字第三七八四號），本院判決如左：
    主  文
甲○○違反不得僱用大陸地區人民在臺灣地區從事未經許可之工作之規定，處罰金新
臺幣參萬元，如易服勞役，以新臺幣玖佰元即銀元參佰元折算壹日。
    事  實
一、甲○○明知其鄰居陸建秀係大陸地區人民，亦明知未經主管機關許可，不得聘僱
    大陸地區人民於臺灣地區從事未經許可之工作，竟仍自民國八十九年十二月十五
    日起，以每月薪資新臺幣（下同）一萬八千元之代價，在高雄縣岡山鎮○○○路
    三００之一號「古都檳榔攤」，僱用以長期居留名義來臺之陸建秀，在上址從事
    包裝、販售檳榔及販賣煙酒、飲料之工作，並提供膳食。嗣於九十年一月二十一
    日二十三時三十分許，陸建秀在高雄縣岡山鎮石潭加油站前遭警攔查，並在其身
    上扣得甲○○為陸建秀印製之古都檳榔攤名片，始為警查獲上情。
二、案經高雄縣警察局岡山分局報告臺灣高雄地方法院檢察署檢察官偵查起訴。
    理  由
一、訊據被告甲○○固不否認明知陸建秀係大陸地區人民，亦確曾為陸建秀印製名片
    等情，惟矢口否認有何涉犯違反臺灣地區與大陸地區人民關係條例犯行，辯稱：
    陸建秀有時會來古都檳榔攤幫忙賣飲料及檳榔，所以才幫陸建秀印名片，伊雖有
    提供陸建秀中餐及晚餐，但並未支付薪資僱用陸建秀等云云。經查：本件被告如
    何僱用陸建秀從事包裝、販售檳榔及販賣煙酒、飲料工作等情，業據證人陸建秀
    於警訊時證述明確，並有名片一張扣案可資佐證，被告雖以前揭情詞置辯，惟證
    人陸建秀既於警訊時對被告僱用之細節詳細證稱：「我在古都檳榔攤上班時間為
    中午十二時開始，晚上二十二時下班，薪資部分甲○○告訴我說他要以新臺幣一
    萬八千元請人看顧檳榔攤，現在請我在該檳榔攤亦是以新臺幣一萬八千元每個月
    請我代為在古都檳榔攤工作」、「在該檳榔攤工作午餐是自己負責，晚餐由老板
    供應，一個月餘工作天沒有固定休假，只有因我照顧公公生病有一星期未上班」
    等語（見九十年一月二十二日警訊筆錄），且被告為證人陸建秀印製之名片，其
    上確記載「古都檳榔」、「秀秀」及「高雄縣岡山鎮○○○路三００之一號」、
    「外送電話 (00)0000000」、「行動0000000000」等關於證人陸建秀工作之地點
    及聯絡方式，加以被告坦承證人陸建秀確會幫忙賣飲料及檳榔，伊並有提供中餐
    及晚餐，則被告辯稱未僱用證人陸建秀，應係卸責之詞，自不足採信。至證人陸
    建秀雖於偵查時改稱警訊筆錄不實在，並稱：伊與被告是鄰居，有時雖會過來古
    都檳榔攤幫忙，但沒有薪資，印製名片一盒之目的在供彼此聯絡之用，警訊不實
    在云云，惟為證人陸建秀製作警訊筆錄之證人高雄縣警察局岡山分局前峰派出所
    員警孫建德既於偵查時證稱：當日筆錄係逐句記載，當日證人陸建秀有提及被告
    欲以一萬八千元僱請小姐看顧檳榔攤，因無人應徵，乃由證人陸建秀以相同代價
    暫為看顧，並經證人陸建秀簽名等語（見九十年三月二十日偵查筆錄），足見證
    人陸建秀警訊時，確係基於任意性為前揭證詞，其證詞自堪採信。況其既與被告
    係鄰居，若有事聯絡，儘可登門求助，應毋須由被告替其印製有前揭字樣之正式
    名片，故證人陸建秀前揭證詞，與常情不符，尚不足作為有利於被告之認定。是
    本件至此事證已臻明確，被告犯行洵堪認定，其聲請傳喚其他證人，核無必要，
    自應由本院依法加以論科。
二、核被告甲○○所為，係違反臺灣地區與大陸地區人民關係條例第十五條第四款不
    得僱用大陸地區人民在臺灣地區從事未經許可之工作之規定，應依同條例第八十
    三條第一項之規定處斷。爰審酌被告之犯罪動機、目的、手段，與生活狀況、品
    行、智識程度，其犯後否認犯行卸責飾詞之犯後態度，暨本件犯罪所生危害非鉅
    等一切情狀，量處如主文所示之刑，並諭知易服勞役之折算標準，以示儆懲。
據上論斷，應依刑事訴訟法第二百九十九條第一項前段，臺灣地區與大陸地區人民關
係條例第八十三條第一項、第十五條第四款，刑法第十一條前段、第四十二條第二項
，罰金罰鍰提高標準條例第二條，判決如主文。
本案經檢察官黃元冠到庭執行職務。
中      華      民      國    九十      年      四      月     三十     日
                                臺灣高雄地方法院刑事第七庭
                                  法  官  劉傑民
右正本證明與原本無異。
如不服本判決，應於判決送達後十日內，向本院提出上訴狀。
                                  書記官  黃琬婷
中      華      民      國    九十      年      四      月     三十     日
附錄法條：
臺灣地區與大陸地區人民關係條例第十五條第四款
四  僱用或留用大陸地區人民在臺灣地區從事未經許可或與許可範圍不符之工作。
臺灣地區與大陸地區人民關係條例第八十三條第一項
違反第十五條第四款或第五款規定者，處一年以下有期徒刑、拘役或科或併科新台幣
三十萬元以下罰金。


司法院資訊處製作；財團法人民間司法改革基金會備份。
